臺灣板橋地方法院民事判決　九十年度重訴字第八○三號
　　原　　　告　板信商業銀行股份有限公司
　　法定代理人　丁○○
　　訴訟代理人　甲○○
　　送達代收人　己○○
　　被　　　告　丙○○
　　被　　　告　戊○○
　　被　　　告　乙○○
右當事人間請求給付借款事件，本院判決如左：
    主    文
被告應連帶給付原告新台幣壹仟佰陸拾貳萬捌仟捌佰元，暨自民國九十年一月十七
日起至清償日止，按年利率百分之八點三四五計算之利息，並自九十年一月十七日起
至清償日止，按上開利率二成計算之違約金。
訴訟費用由被告連帶負擔。
本判決於原告以新台幣肆佰伍拾肆萬元為被告供擔保後，得假執行。但如被告丙○○
於假執行程序開始實施前以新台幣壹仟佰陸拾貳萬捌仟捌佰元為原告預供擔保後，
得免為假執行。
    事    實
甲、原告方面：
一、聲明：求為判決除假執行擔保金額外，如主文所示。
二、陳述：
（一）、被告丙○○於民國八十七年二月二十七日邀同另被告戊○○、乙○○為連帶
        保證人，向原告借款新台幣（下同）仟萬元，約定於民國九十年二月二十
        七日清償，利息依原告之基本放款利率8.085﹪加碼年息0.715  (即8.8%)計
        算，嗣後隨原告基本放款利率調整而機動調整，並於每月二十七日按月攤還
        本息，遲延清償時，除按上開利率計息外，並逾期在六個月以內者，按上開
        利率之一成，逾期在六個月以上者，其超逾六個月部分按上開利率之二成計
        付違約金，有借據及授信約定書為證。
（二）、被告借款後，未尊期繳息，依被告與原告所立授信約定書第五條之規定「立
        約人對貴行所負一切債務，如有任何一宗債務不依約清償或攤償本金時，視
        為全部到期。」依此約定其借款業已到期，並經原告拍賣被告戊○○、乙○○之不動產，於九十年六月二十七日受領貳仟佰捌拾貳萬壹仟零伍拾肆元
        ，其不足之金額為壹仟佰陸拾貳萬捌仟捌佰元，並自九十年一月十七日起
        至清償日止，按年利率8.345%計算利息，並按上開利率之二成計付違約金。
（三）、本件前係被告於八十五年七月十九日簽立借據向原告借款仟萬元，並在原
        告營業部辦理活期儲蓄存款開戶，戶名：丙○○，帳號：000000-0000， 同
        日原告即撥款仟萬元至被告丙○○前述帳戶，有開戶印鑑卡及交易明細表
        可證。（原告原為板橋信用合作，八十五年九月三十日改制為板信商業銀行
        ，法人格同一。）該借款至八十六年七月十九日屆期未還，被告請求展期清
        償而再於八十七年二月二十七日簽立借據。
三、證據：提出借據影本貳份、授信約定書影本參份、分配表影本壹份、交易明細表
    壹份為證。
乙、被告方面：
壹、被告被告戊○○、乙○○未於言詞辯論期日到場，亦未提出書狀作何聲明或陳述
    。
貳、被告丙○○：
一、聲明：請求判決駁回原告之訴及其假執行之聲請，訴訟費用由原告負擔。如受不
    利判決願供擔保請准為免假執行。
二、陳述：
（一）、消費借貸契約乃當事人約定，一方移轉金錢或其他代替物之所有權於他方，
        而約定他方以種類、品質、數量相同之物返還之契約，此民法第四百七十四
        條訂有明文。故消費借貸係要物契約，以物之交付為成立要件。原告主張被
        告於八十七年二月二十七日簽立借據向其借仟萬元，然查被告雖簽立上開
        借據，原告並未通知被告開戶，被告既未開戶，原告自無法撥款給被告，故
        被告並未自原告處取得任何款項，原告自應就其有交付被告金錢負舉證責任
        。原告稱被告借款後未按月償還利息，原告經拍賣抵押物求償，尚不足壹仟
        佰陸拾貳萬捌仟捌佰元一節，自始至終被告完全不知情。
（二）、原告所提八十七年二月二十七日之借據非被告所簽立，原告所提證物一之借
        據及證物二之授信約定書，二者被告簽名之式樣可分辨確屬不同之簽名式樣
        。事實上，八十七年二月二十七日被告並無向原告借款。原告所提之借據係
        八十七年二月二十七日所簽立，而所提之授信約定書係八十五年七月十八日
        簽立，是原告以被告先前書立之授信約定書使用於偽造之借據。八十五年七
        月十八日被告確曾誤信戊○○之說詞，而充當借款人頭，書立借據及授信約
        定書，但其後因所借金額過鉅，非被告所能承擔，乃未向原告銀行開立帳號
        要求撥款。被告本以為未開帳戶撥款，既無實質借款，則所立之借據及授信
        約定書自然無效，故而疏忽未取回作廢，不意事隔多年，卻為原告張冠李戴
        ，提起本訴。
（三）、被告於九十年八月二十七日所提簽辯狀中所述八十七年二月二十七日曾書立
        借據，乃因事隔多年不復記憶，而原告起訴狀又稱被告係於八十七年二月二
        十七日邀同連帶保證人前往借款，被告遭誤導所致。待被告閱卷後，始悉被
        告被邀充當借款人頭之正確日期為八十五年七月十八日，而非八十七年二月
        二十七日，特此更正。
三、證據：聲請鑑定八十七年二月二十七日借據之簽名是否被告所簽及命原告提出八
    十五年七月十八日之開戶及撥款資料。
    理    由
甲、程序方面：
    本件被告戊○○、乙○○經合法通知，而無正當理由未於言詞辯論期日到場，核
    無民事訴訟法第三百八十六條所列各款情形，應准原告之聲請，由其一造辯論而
    為判決。
乙、得心證之理由：
一、原告主張被告丙○○於八十五年七月十九日邀同另被告戊○○、乙○○為連帶保
    證人，向原告借款仟萬元，至八十六年七月十九日屆期未還，被告請求展期清
    償而再於八十七年二月二十七日簽立借據，約定於九十年二月二十七日清償，利
    息依原告之基本放款利率8.085﹪加碼年息0.715  (即8.8%)計算，嗣後隨原告基
    本放款利率調整而機動調整，並於每月二十七日按月攤還本息，遲延清償時，除
    按上開利率計息外，並逾期在六個月以內者，按上開利率之一成，逾期在六個月
    以上者，其超逾六個月部分按上開利率之二成計付違約金。因被告未按期清償，
    經原告聲請拍賣被告戊○○、乙○○之不動產，於九十年六月二十七日得償貳仟
    佰捌拾貳萬壹仟零伍拾肆元，其不足之金額為壹仟佰陸拾貳萬捌仟捌佰元，
    並自九十年一月十七日起至清償日止，按年利率8.345%計算利息，並按上開利率
    二成計付違約金等語。
二、被告丙○○則以八十五年七月十八日其確曾誤信另被告戊○○之說詞，而充當借
    款人頭，書立借據及授信約定書，但其後因所借金額過鉅，非被告所能承擔，乃
    未向原告銀行開立帳號要求撥款，本以為未開帳戶撥款，既無實質借款，則所立
    之借據及授信約定書自然無效，故而疏忽未取回作廢，八十七年二月二十七日之
    借據非其所簽立，原告自不應請求其清償等等為抗辯。
三、原告主張之事實，已據其提出借據影本貳份、授信約定書影本參份、分配表影本
    壹份、交易明細表壹份為證。被告戊○○、乙○○經合法通知未到場辯論，亦未
    提出書狀作何爭執。被告丙○○雖以上開情詞為辯，然查其承認有於八十五年七
    月十八日簽立仟萬元借據向原告借款，且對原告提出活期儲蓄存款交易明細表
    ，證明原告有於八十五年七月十九日將該款撥入被告之六０一四九三─二二─一
    五號帳戶之事實亦不爭執，對如此鉅額之借款事後須負清償之責，理應非常慎重
    ，豈有自願當借款人頭之理？被告丙○○非但簽立借據在先，所稱事後不思借款
    竟未通知原告勿撥款取消該借貸，亦未要求取回借據作廢，反任原告將借款撥入
    其帳戶提領，實超出一般常情，故其辯稱該撥款帳戶非其所開戶、其未收受借款
    云云，非可採信。而該借款至八十六年七月十九日屆期未還，原告應被告請求展
    期清償而再於八十七年二月二十七日簽立借據，亦經原告提出八十七年二月二十
    七日之借據一紙為證，被告丙○○於九十年十二月二十日之答辯狀亦自認該八十
    七年二月二十七日之借據係其簽立，核與原告之主張及所提證據應屬相符，依民
    事訴訟法第二百七十九條第三項規定：「自認之撤銷，除別有規定外，以自認人
    能證明與事實不符或經他造同意者，始得為之。」被告丙○○嗣後撤銷自認空言
    改稱非其簽立，自不足採信。況且上開借款因未按期清償，經原告聲請本院民事
    執行處拍賣被告戊○○、乙○○之不動產，於九十年一月十六日（強制執行拍賣
    價金交付法院之日視為清償日）受償貳仟佰捌拾貳萬壹仟零伍拾肆元，其不足
    之金額為壹仟佰陸拾貳萬捌仟捌佰元一節，業經原告提出本院民事執行處八十
    七年度民執公字第一六三五一號民事執行事件分配表一份及公股執行書記官於借
    據上之註記為證，並為被告所不爭執，苟被告未為本件借款，為何被告戊○○、
    乙○○對於原告聲請強制執行其不動產均未異議？因此，被告丙○○之抗辯均非
    可採，堪認原告之主張為真實。
四、從而，原告依消費借貸及連帶保證契約請求被告連帶給付壹仟佰陸拾貳萬捌仟
    捌佰元，暨自九十年一月十七日起至清償日止，按年利率八．三四五計算之利息
    ，並自九十年一月十七日起至清償日止，按上開利率二成計算之違約金，為有理
    由，應予准許。
五、因本件事實已堪認定，兩造其餘攻擊防禦方法核不影響判決結果，爰不贅予調查
    論列，附此敘明。
丙、假執行與免假執行之宣告：
    原告陳明願供擔保，請求宣告假執行；被告丙○○亦陳明願供擔保，請求宣告免
    假執行，核均無不合，茲各酌定相當之擔保金額，分別予以准許。
丁、結論：
    本件原告之訴為有理由，依民事訴訟法第三百八十五條第一項前段、第八十五條
    第二項、第三百九十條第二項，第三百九十二條，判決如主文。
中　　　華　　　民　　　國　　九十一　　年　　　一　　　月　　 廿四　 　日
                                  臺灣板橋地方法院民事第二庭
                                              法      官
右為正本係照原本作成
如對本判決上訴，須於判決送達後廿日內向本院提出上訴狀
中　　　華　　　民　　　國　　九十一　　年　　　一　　　月　　 廿四　 　日
                                              法院書記官
